最高法院刑事判決　　　　　　　九十四年度台上字第六五一號
　　上　訴　人　乙○○
　　　　　　　　　　　　巷25.
　　　　　　　　甲○○
　　　　　　　　　　　　號之1.
　　　　　　　　　　　　11樓.
　　上 列一 人
　　選任辯護人　簡榮宗律師
　　　　　　　　劉貹岩律師
上列上訴人等因違反著作權法案件，不服台灣高等法院中華民國
九十三年十月二十日第二審判決（九十三年度上訴字第二一六九
號，起訴案號：台灣板橋地方法院檢察署九十年度偵字第九五一
四、一八二一九號，九十一年度偵字第二二０六、一八一一七號
），提起上訴，本院判決如下：
    主  文
原判決關於乙○○、甲○○部分撤銷，發回台灣高等法院。
    理  由
本件原判決認定郭承吉（第一審法院通緝中）為宇鈿企業有限公
司（下稱宇鈿公司）負責人，設址於台北縣土城市○○路○段二
十三巷二十五弄一號四樓上訴人乙○○住處，並租用台北縣板橋
市○○○路一００之二號五樓作為實際營業處所，同時承租台北
縣土城市○○路一０八巷十三弄五號一樓作為倉庫。郭承吉並僱
用乙○○擔任宇鈿公司經理，由二人共同負責宇鈿公司之營運。
郭承吉又自民國八十七年一月間起僱用上訴人甲○○（任職至九
十年五月初）擔任泰國分公司負責人。其等與已判決確定共同被
告何麗惠等人明知「Nintendo」等商標圖樣係日商任天堂股份有
限公司等公司向經濟部智慧財產局（前為經濟部中央標準局）依
法申請註冊登記經核准而取得商標權之商標圖樣，分別指定使用
於電視遊樂器、卡匣等如原判決附表一所示之商品。郭承吉等人
亦明知「Donkey Kong LandIII」等如原判決附表二所示之電腦程
式著作，係美商美洲任天堂公司等公司已取得著作財產權之電腦
程式著作。未經上開商標權人之同意或授權，不得於同一商品使
用相同之註冊商標或販賣於同一商品使用相同註冊商標之商品，
且未經上開著作財產權人之同意或授權，不得擅自以重製之方法
侵害其著作財產權及意圖營利而交付侵害著作財產權之物。竟基
於共同及概括之犯意，意圖銷售而擅自以重製之方法侵害他人著
作財產權、意圖營利而交付侵害著作財產權之物之常業犯意聯絡
及於同一商品使用相同之註冊商標、行使偽造準私文書、販賣明
知為意圖欺騙他人而就商品原產國為虛偽標記之商品，分別自八
十四年十二月底開始或各自於八十四年十二月底以後受僱用之日
起，侵害上揭公司之著作權、商標權等情。因而撤銷第一審關於
乙○○、甲○○部分科刑判決，仍從一重論處乙○○、甲○○共
同以犯意圖銷售而擅自以重製之方法，侵害他人之著作財產權之
罪為常業各罪刑，固非無見。
惟查(一)、法院就被告本人之案件調查共同被告時，該共同被告準
用有關人證之規定，九十二年九月一日施行之刑事訴訟法第二百
八十七條之二已明文規定。故共同被告對於其他共同被告之案件
而言，為被告以外之第三人，本質上屬於證人，為確保被告對證
人之詰問權，證人於審判中，應依法定程序，到場具結陳述，並
接受被告之詰問，其陳述始得作為認定被告犯罪事實之判斷依據
。本件原判決依憑共同被告何麗惠於法務部調查局台北縣調查站
（下稱調查站）及同案被告羅淑鎔、郭陳秀枝之供述，資為認定
乙○○與郭承吉共同負宇鈿公司之營運之重要論證。又依「被告
羅淑鎔於調查站供稱宇鈿公司在國外分公司包括泰國的公分司為
LK及LKS ，由甲○○負責，甲○○底下有一個助理封小姐；菲律
賓的分公司為CO，由慧珍及RAYMOND 負責；還有香港的分公司為
LKC，由JACKY負責。被告郭陳秀枝供稱：泰國分公司當地係由封
小姐負責，並且由宇鈿公司派遣一名甲○○在當地監督，知道泰
國分公司有向宇鈿公司叫貨。被告蔡碧華供稱宇鈿公司在國外的
菲律賓、泰國及香港都有分公司，而泰國的分公司代號為 LK 及
LKC ，的確由甲○○及封小姐負責；而菲律賓之分公司代號為CO
，負責人的確是RAYMOND及慧珍；而香港分公司則由JACKY負責。
被告賴春薇亦供陳：泰國及菲律賓有分公司，而泰國的確由甲○
○及封小姐負責；而菲律賓是由Raymond 及慧珍負責」等證據（
見原判決第十二頁），資為認定甲○○確為宇鈿公司泰國分公司
之負責人，並與封小姐共同管理該泰國分公司。然原審於九十三
年七月十三日審判時，並未依上開規定適用人證之調查程序，俾
使共同被告羅淑鎔等人立於證人之地位而為陳述，致有不當剝奪
上訴人等對於證人之正當詰問權，其所踐行之訴訟程序於法有違
。(二)、乙○○辯稱其雖擔任宇鈿公司經理，但其與其他共同被告
均受僱於郭承吉，受郭承吉指示執行事務，每月領取微薄薪資新
台幣二萬餘元，與其他共同被告無異，並未與郭承吉朋分不法利
益，其僅職位較高而已，並不影響同為受僱人之身分云云，並於
原審提出乙○○八十七年度至九十一年度所得稅納稅證明書影本
五份為證（見原審卷第二八三至二八六頁），原判決對於上揭有
利於乙○○之證據，未加採納，亦未說明不採之理由，自有理由
不備之違法。(三)、原判決認上訴人等所犯商標法第八十一條第一
款之未得商標權人同意，於同一商品使用相同之註冊商標罪，其
使用之概念顯已涵括販賣之行為，有同法第六條（第一項）之規
定足資參照，故上訴人等人販賣仿冒商標商品之低度行為，應為
於同一商品使用相同註冊商標之高度行為所吸收，不再論以同法
第八十二條之販賣罪（見原判決第二十二頁）。然查商標法第六
條係規定：「本法所稱商標之使用，指為行銷之目的，將商標用
於商品……或其有關之物件，或……足以使相關消費者認識其為
商標」，該條之規定意旨僅係就商標之使用，必須有行銷之主觀
目的加以定義，商標之使用為客觀之行為，行銷目的為主觀上認
知，尚不得以該條規定作為「使用行為」涵括「販賣行為」之依
據，倘為行銷之目的，將商標使用於商品後，另有販賣該商品之
行為，在法律上為二個不同之行為，應分別構成商標法第八十一
條第一款之未得商標權人同意，於同一商品使用相同之註冊商標
罪，及同法第八十二條明知為上揭商品而販賣罪，且二罪間有方
法結果之牽連關係，應從一重處斷。原判決所為上開論斷，復有
適用法則不當之違法。上訴意旨指摘原判決不當，尚非全無理由
，應認原判決關於乙○○、甲○○部分有撤銷發回更審之原因。
至原判決不另諭知無罪部分，基於審判不可分之原則，併予發回
。
據上論結，應依刑事訴訟法第三百九十七條、第四百零一條，判
決如主文。
中　　華　　民　　國　九十四  年　  二  　月　　三    日
                      最高法院刑事第二庭
                          審判長法官  陳　錫　奎
                                法官  洪　清　江
                                法官  李　伯　道
                                法官  洪　昌　宏
                                法官  林　勤　純
      本件正本證明與原本無異
                                      書  記  官
中　　華　　民　　國　九十四　年　　二　　月　 十六 　日
                                                      Ｃ
